【裁判字號】    98,消債更,442
【裁判日期】    980811
【裁判案由】    更生事件
【裁判全文】
臺灣板橋地方法院民事裁定           98年度消債更字第442號
聲 請 人  甲○○
上列當事人聲請消費者債務清理事件，本院裁定如下：
    主  文
聲請人甲○○自中華民國九十八年八月十一日下午四時起開始更
生程序。
命司法事務官進行本件更生程序。
    理  由
一、按債務人與金融機構協商成立者，不得聲請更生或清算。但
    因不可歸責於己之事由，致履行顯有重大困難者，不在此限
    ；本條例施行前，債務人依金融主管機關協調成立之中華民
    國銀行公會會員，辦理消費金融案件無擔保債務協商機制與
    金融機構成立之協商，準用前項之規定；次按法院開始更生
    程序之裁定，應載明其年、月、日、時，並即時發生效力；
    法院裁定開始更生或清算程序後，得命司法事務官進行更生
    或清算程序，消費者債務清理條例第151 條第5 項、第6 項
    、第45條第1 項、第16條第1 項前段分別定有明文。
二、本件聲請意旨略以：其有不能清償債務之虞，目前債務總金
    額為新台幣（以下同） 1,719,624元，消費者債務清理條例
    施行前，曾依照中華民國銀行公會會員辦理消費金融案件無
    擔保債務協商機制，與其最大債權金融機構渣打商業銀行成
    立協商，雙方約定聲請人自民國95年6月起，分120期，利率
    10%，每月10日以 18,968元依各債權銀行債權金額比例清償
    其各項債務，直至全部清償為止；然聲請人年紀高達51歲，
    工作不好找，為尋求更多工作機會及維護夫妻間的關係，陳
    情人選擇到外縣市即目前工作地台北市找尋工作機會，後來
    學的推拿技術在租屋處以個人工作室名義幫人推拿賺取收入
    ，薪水雖有起伏，大約每月收入約30,000元，得以暫時勉強
    過活，但若扣除協商金額18,968元後，所餘金額實已無法支
    付大台北區維生之必要開銷，故聲請人僅得繳納一期即無力
    負擔而毀，爰依法聲請裁定准予更生。
三、查聲請人因積欠渣打銀行等債權銀行無擔保債務 1,719,624
    元，無力清償，自95年5月起參加中華民國銀行公會會員辦
    理消費金融案件無擔保債務協商機制，與銀行成立協商每月
    按期清償18,968元，然聲請人僅繳納一期即未依約繳款，於
    95 年9月通報毀諾等情，業據其提出無擔保債務還款計畫、
    財團法人金融聯合徵信中心債權人清冊等為證，並經本院依
    職權向渣打銀行查詢函覆屬實，固足認聲請人客觀上有不能
    清償債務或有不能清償之虞，惟揆之前開說明，聲請人向本
    院聲請更生，尚須符合「不可歸責於己致履行顯有重大困難
    之事由」之要件，方為適法。
四、經查：聲請人主張以每月依協商還款條件應繳交之還款金額
    為18,968元，惟當時聲請人主張其因與配偶終日爭吵不斷，
    感情上出現問題，又因不願讓債權銀行終日打電干擾，不得
    以與配偶分居，聲請人離家後，為求生存便學推拿技術，與
    朋友一同在臺北市○○路共同租屋經營個人工作室，然因房
    租已到期，現變更地址為臺北市○○○路○段 156號10樓。
    查依上開陳述所示，有聲請人所附收入切結書及租賃契約在
    卷可參，且依渣打銀行所陳報聲請人於協商時所出具之協商
    案件聲請人財務資料表所載，載明其每月薪水為25,000元，
    ，則扣除每月協商還款金額18,968元後，聲請人95年每月所
    得僅有6,032元可供其支配（25,000元－18,968元＝6,032元
    ），顯然未達行政院主計處公告97年臺北市平均每人每月最
    低生活費用14,152元，自不足以維持其最低基本生活所需。
    職是，渣打銀行於協商當時未預留聲請人必要生活費用，致
    擬定出聲請人不足以負擔之還款方案，造成聲請人因無力履
    行而生毀諾情事，顯與憲法第6條保障人民生存權意旨不符
    ，聲請人為求儘速脫免高額欠款催收壓力致不得不接受上開
    不足以維持其最低基本生活所需之協商條款，衡諸消費者債
    務清理條例係旨在使陷於經濟上困境之消費者，得以謀求更
    生機會，並妥適調整債權人及利害關係人權利義務關係之立
    法目的（見本條例第1條立法理由），且於本條例施行前，
    債權銀行乃具有經濟上強勢地位，債務人尚欠缺適當消費者
    債務更生途徑以觀，尚不能謂債務人同意接受上開根本無力
    履行協商條款之情狀，有何應加以非難之必要，自屬不可歸
    責於聲請人之事由，自應予其更生之機會。
五、綜上所述，本件聲請人除符合消費者債務清理條例第151 條
    第5 項但書之要件外，復查無本條例第6 條第3 項、第8 條
    或第46條各款所定駁回更生聲請之事由存在，則聲請人聲請
    更生應屬有據，應予准許，並依上開規定命司法事務官進行
    本件更生程序，爰裁定如主文。
中    華    民    國    98    年    8     月    11   日
              民事第三庭        法  官  朱耀平
上為正本係照原本作成
本件不得抗告
本裁定已於98年8月11日下午4時公告。
中    華    民    國    98    年    8     月    11   日
                                書  記  官  陳淑芳


司法院資訊處製作；財團法人民間司法改革基金會備份。
